【裁判字號】    95,交聲,1029
【裁判日期】    951229
【裁判案由】    違反道路交通管理處罰條例聲明異議
【裁判全文】
臺灣臺北地方法院交通事件裁定        95年度交聲字第1029號
原處分機關  臺北市交通事件裁決所
異  議  人
即受處分人  甲○○
上列受處分人因違反道路交通管理處罰條例案件，對於臺北市交
通事件裁決所91年4月30日所為之裁決（北市裁四字第裁22-ABW4
74329號）聲明異議，本院裁定如下：
    主  文
異議駁回。
    理  由
一原處分機關處分理由略以：異議人即受處分人甲○○於民國九
  十一年一月三十一日下午七點十五分左右駕駛BK-5813 號自用
  小客車，在臺北市○○路公共汽車招呼站十公尺內臨時停車，
  為臺北市政府警察局北投分隊警員當場舉發（北市警交大字第
  ABW474329 號），因而依違反道路交通管理處罰條例第五十五
  條第一項第二款規定，裁處：「一罰鍰新臺幣六百元整。罰鍰
  限於九十一年五月三十日前繳納。二上開罰鍰逾期不繳納之處
  分：(一)自九十一年五月一日起易處吊扣駕駛執照一個月，並限
  於九十一年六月十四前繳送。(二)九十一年六月十四前未繳納罰
  鍰者，自九十一年六月十五日起罰鍰依法移送強制執行。(三)駕
  駛執照吊（註）銷後，自九十一年六月十五日起一年內不得重
  新考領駕駛執照。」。簡要理由欄第二點並載明：「受處分人
  逾期不繳納罰鍰者，應依同條例第六十五條第一項第三款規定
  吊扣駕駛執照，不依限期繳送駕駛執照者，吊銷其駕駛執照；
  經吊銷駕駛執照者，依同條第一項第一款規定，逕行註銷駕駛
  執照。」
二異議理由略以：因憲法第十條及第十五條明文保障人民有遷徙
  自由、生存權、工作權等基本權，非有憲法第二十三條所定之
  情形不得以法律侵害人民權利，而小客車駕照係維持文明生活
  之權利。不得僅以道路交通管理條例第六十五條第一項規定逕
  與吊銷異議人之駕照，有違憲法保障人民權利等語。
三本院認為
(一)道路交通案件處理辦法所稱之交通案件，指違反道路交通管理
  處罰條例經公路主管機關或警察機關或其聯合設置之裁決機關
  處罰後，聲明異議之案件；交通法庭認為聲明異議不合法律上
  之程式者，應以裁定駁回之，道路交通案件處理辦法第二條第
  一款、第十八條前段分別定有明文。受處分人不服道路交通管
  理處罰條例第八條所定主管機關所為之處罰者，得於接到裁決
  書之翌日起二十日內，向管轄地方法院聲明異議，道路交通管
  理處罰條例第八十七條第一項亦有明定。本件異議人於九十一
  年五月十三日由社區大樓管理員代收原分機關裁決書，且該裁
  決書內已載明逾期不繳納罰鍰之處分，並於九十五年十月三十
  日向本院聲明異議等情，有臺北市政府警察局舉發違反道路交
  通管理事件通知單影本、臺北市交通裁決所違反道路交通管理
  事件裁決書、掛號郵件收件回執影本、聲明異議狀上本院收文
  日期章戳印文等在卷可參，顯已逾聲明異議之法定期間。
(二)中華民國憲法第十五條固規定：「人民之生存權、工作權及財
  產權，應予保障。」，惟第二十二條關於：「以上各條列舉之
  自由權利，除為防止妨礙他人自由、避免緊急危難、維持社會
  秩序，或增進公共利益所必要者外，不得以法律限制之。」之
  規定，則賦予國家於必要情形下得限制人民基本權利之權力。
  道路交通管理處罰條例第六十五條規定：汽車所有人、駕駛人
  違反本條例，經主管機關裁決後逾二十日未向管轄地方法院聲
  明異議，或其聲明異議經法院裁定確定，而不依裁決或裁定繳
  納罰鍰或不繳送汽車牌照、駕駛執照者，依下列規定處理之：
  一經處分吊銷汽車牌照或駕駛執照者，由公路主管機關逕行註
  銷。二經處分吊扣汽車牌照或駕駛執照者，按其吊扣期間加倍
  處分；仍不依限期繳送汽車牌照或駕駛執照者，吊銷其汽車牌
  照或駕駛執照。三罰鍰不繳納者，依法移送強制執行。本條立
  法意旨原在制裁不履行行政處分所課義務之人，剝奪其合法使
  用交通工具，參與交通環境之權利，為國家為執行公權力所必
  要。異議人身為中華民國國民，自應遵守中華民國法律，並履
  行國家合法課予之義務，其既拒不履行繳納罰鍰、繳送駕駛執
  照而接受法律制裁之義務，自無主張參與交通活動，並獲取生
  活利益之權利。原處分機關於裁決書內已載明易處吊扣駕駛執
  照之期間乃自九十一年五月一日起一個月，並限於九十一年六
  月十四前繳送，不依限期繳送駕駛執照者，吊銷其駕駛執照，
  經吊銷駕駛執照後，自九十一年六月十五日起一年內不得重新
  考領駕駛執照，該所並逕行註銷駕駛執照等處分效力、效力期
  間等具體事項，本應依此執行；其遲至九十五年一月二十五日
  始註銷異議人之駕駛執照，雖有疏漏，惟此乃關於行政執行之
  事項，與原處分機關之處分有無不當無涉，附此敘明。
(三)綜上，本件異議不合法律上程式，應予駁回。
四依道路交通案件處理辦法第十八條前段，裁定如主文。
中    華    民    國    95    年    12    月    29    日
                              交通法庭法  官  邱蓮華
上正本證明與原本無異。
如不服本裁定應於送達後5日內向本院提出抗告狀。
                                      書記官  王黎輝
中    華    民    國    96    年    1     月    4     日


司法院資訊處製作；財團法人民間司法改革基金會備份。
